---
title: "Prodvinutaya visualization"
author: "jane"
date: "2024-11-17"
output: html_document
---

```{r setup, include=FALSE}
knitr::opts_chunk$set(echo = TRUE)
library(tidyverse)
library(rstatix)
library(ggpubr)
library(GGally)
library(corrplot)
library(pheatmap)
library(factoextra)
library(plotly)
library(umap)


```

Download the dataset

```{r}
data <- readRDS("C:/Users/enami/Downloads/very_low_birthweight.RDS")
```

Find and delete all NAs in columns

```{r}
na_counts <- colSums(is.na(data))
data_nona <- data[, na_counts <= 100]
```
And now in rows

```{r}
data_clean <- na.omit(data_nona)


```

Lets do the numeric variables density plots
```{r}
numeric_v <- data_clean %>% select(where(is.numeric))
par(mfrow = c(3, 3)) 
for (var in names(numeric_v)) {
  plot(density(numeric_v[[var]], na.rm = TRUE),
       main = paste("Плотность для", var),
       xlab = var,
       ylab = "Плотность")
}
```

IQR=Q3−Q1
Нижняя: 


Q1−1.5⋅IQR
Верхняя: 

Q3+1.5⋅IQR
```{r}
remove_outlier <- function(data, var) {
  q <- quantile(data[[var]], probs = c(0.25, 0.75), na.rm = TRUE)
  iqr <- q[2] - q[1]
  lower <- q[1] - 1.5 * iqr
  upper <- q[2] + 1.5 * iqr
  data %>% filter(data[[var]] >= lower, data[[var]] <= upper)
}
####the function on top is supposed to remove outliers based on IQR
data_nooutlier <- numeric_v
for (var in names(data_nooutlier)) {
  data_nooutlier <- remove_outlier(data_nooutlier, var)
}

```
Lets do categorical transformation
```{r}
categorical_v <- data_clean %>% select(where(is.character))
categorical_v <- categorical_v %>% mutate(across(everything(), as.factor))
```
Graph for two numeric..?
```{r}
data_clean <- data_clean %>%
  mutate(dead = as.factor(dead), pneumo = as.factor(pneumo), inout = as.factor(inout))
ggplot(data = data_clean, aes(x = pneumo, fill = inout)) +
  geom_bar(position = "dodge", aes(y = ..count..)) +
  facet_wrap(~ dead, labeller = labeller(dead = c("0" = "Выжившие", "1" = "Умершие"))) +
  theme_minimal() +
  labs(
    title = "Распределение пневмонии по inout и статусу выживания",
    x = "Наличие пневмонии",
    y = "Количество случаев",
    fill = "In/Out"
  )
```
Please, dont kill me but i will check normality probably
```{r}
data_clean %>%
  group_by(inout) %>%
  summarise(shapiro = list(shapiro_test(lowph))) %>%
  unnest(shapiro)
test <- wilcox_test(data_clean, lowph ~ inout)
test

data_clean %>%
  ggplot(aes(x = inout, y = lowph, color = inout)) +
  geom_boxplot() +
  stat_compare_means(method = "wilcox.test", label = "p.signif")
```
rstatixplot
```{r}
library(rstatix)
ggboxplot(data_clean, x = "inout", y = "lowph",
          color = "inout", palette = "jco") +
  stat_compare_means(method = "wilcox.test")
```
Значение lowPH статистически значимо отличаются внутри группы inout. Так как, группа transported имеет значимо более низкие уровни pH, то и выживаемость у них будет ожидаться ниже
```{r}
datacontinuous <- data_clean %>%
  select(-c(birth, year, exit)) %>%  
  select_if(is.numeric)
cormatrix <- cor(datacontinuous, use = "complete.obs")
print(cormatrix)
corrplot(cormatrix, method = "circle", type = "upper", order = "hclust", 
         col = colorRampPalette(c("darkblue", "white", "darkred"))(200), 
         tl.col = "black", tl.srt = 45)

heatmap(cormatrix, 
        col = colorRampPalette(c("blue", "white", "red"))(200),
        scale = "none",  # не масштабировать данные
        margins = c(10, 10))
```
Иерархическая кластеризация
```{r}
distmx <- as.dist(1 - cormatrix)
hclust <- hclust(distmx, method = "ward.D2")
plot(hclust, main = "Иерархическая кластеризация", 
     xlab = "Переменные", sub = "", cex = 0.8)
```
Тепловая карта и дендрограмма
```{r}
pheatmap(cormatrix,
         color = colorRampPalette(c("darkblue", "ivory", "darkred"))(200),
         cluster_rows = hclust,  
         cluster_cols = hclust,  
         main = "Тепловая карта и дендрограммы")
```
PCA Анализ
```{r}
sapply(datacontinuous, range) #разброс значений перемнных отличается значительно требуется шкалирование!
pca <- prcomp(datacontinuous, scale. = TRUE)
summary(pca)
fviz_eig(pca, addlabels = TRUE, ylim = c(0, 100))
```
Интерпретация - standard deviation показывает разброс данных вокруг каждой из компонент, где это значение наибольшее (в нашем случае PC1) та компонента лучше всего и объясняет различие данных.Proportion of variance тоже показывает сколько наших данных обьясняет компонента, как и кумулятивная пропорция. В нашем случае наиболее важная компонента - первая

Biplot
```{r}
data_dead <- datacontinuous  
data_dead$dead <- data_clean$dead
pca <- prcomp(datacontinuous, scale. = TRUE)
fviz_pca_biplot(pca, 
                geom.ind = "point",  
                pointshape = 21,     
                pointsize = 3,       
                fill.ind = data_dead$dead,  
                col.var = "black",  
                gradient.cols = c("darkblue", "cyan", "darkred"),  
                repel = TRUE,        
                legend.title = "Dead")
```
transfer to plotly
```{r}

```
interactive biplot
```{r}
data_clean$id <- seq_len(nrow(data_clean))
dataid <- data_clean %>%
  select(-c(birth, year, exit)) %>%
  select_if(is.numeric)
dataid$id <- data_clean$id  
dataid$dead <- data_clean$dead 
pca <- prcomp(dataid %>% select(-c(id, dead)), scale. = TRUE)
pca_2 <- as.data.frame(pca$x)
pca_2$id <- dataid$id  
pca_2$dead <- dataid$dead
pca_var <- as.data.frame(pca$rotation)
pca_var$varnames <- rownames(pca_var)
fig <- plot_ly() %>%
  # Добавление точек для наблюдений
  add_trace(
    data = pca_2,
    x = ~PC1, y = ~PC2,
    type = "scatter",
    mode = "markers",
    text = ~paste("ID:", id, "Dead:", dead),  
    hoverinfo = "text",
    marker = list(
      size = 10,
      color = ~dead,  
      colorscale = "RdBu",
      showscale = TRUE
    )
  ) %>%
  
  add_trace(
    data = pca_var,
    x = c(rep(0, nrow(pca_var)), pca_var$PC1 * 5),  
    y = c(rep(0, nrow(pca_var)), pca_var$PC2 * 5),
    type = "scatter",
    mode = "lines+text",
    line = list(color = "black"),
    text = c(rep("", nrow(pca_var)), pca_var$varnames),  
    textposition = "top right",
    hoverinfo = "text"
  ) %>%
  layout(
    title = "PCA Biplot (Interactive)",
    xaxis = list(title = "PC1"),
    yaxis = list(title = "PC2"),
    showlegend = FALSE
  )


fig

```

Мы не выявили причинно-следственной связи между выживаемостью и распределением другим данных, нам все равно нужно проводить дополнительный анализ выживаемости, метод главных компонент поможет нам лишь отобрать те данные, которые с большей вероятностью предскажут dead статус.
Dead переменная также принимает только два значения 0 и 1 (нет и да), а для PCA нам нужны непрерывные переменные

UMAP
```{r}
pca <- prcomp(dataid %>% select(-c(id, dead)), scale. = TRUE)
pca_d <- as.data.frame(pca$x)
pca_d$id <- dataid$id
pca_d$dead <- dataid$dead


umap <- umap(dataid %>% select(-c(id, dead)))


umap_d <- as.data.frame(umap$layout)
umap_d$id <- dataid$id
umap_d$dead <- dataid$dead


pcaplot <- ggplot(pca_d, aes(x = PC1, y = PC2, color = as.factor(dead))) +
  geom_point() +
  labs(title = "PCA ", color = "Dead") +
  theme_minimal()


umapplot <- ggplot(umap_d, aes(x = V1, y = V2, color = as.factor(dead))) +
  geom_point() +
  labs(title = "UMAP ", color = "Dead") +
  theme_minimal()

library(gridExtra)
grid.arrange(pcaplot, umapplot, ncol = 2)
```
UMAP change distance (я не поняла, нужно ли нам опять делать раскраску по переменной dead, сделала ее в прошлом примере навсякий случай, но дальше не буду)
```{r}
umap_res_1 <- umap(dataid %>% select(-c(id, dead)), 
                   n_neighbors = 10, min_dist = 0.1)
umap_data_1 <- as.data.frame(umap_res_1$layout)
umap_plot_1 <- ggplot(umap_data_1, aes(x = V1, y = V2)) +
  geom_point(color = "pink") +
  labs(title = "UMAP") +
  theme_minimal()

umap_plot_1  
```
Результат - дата стала менее структурированной (нет четкого выделения кластеров, как в прошлых примерах). Я считаю, что это связано с тем что я уменьшила дистанцию и соседей и алгоритм теперь основывается на локальных связях между точками и старается их группировать компактно между собой, при этом мы упускаем глобальную структуру данных

Permutation task
```{r}
data_clean$bwt_50 <- data_clean$bwt
num_rows <- nrow(data_clean)
num_permuted <- round(num_rows * 0.5)
perm_indices <- sample(1:num_rows, num_permuted)
data_clean$bwt_50[perm_indices] <- sample(data_clean$bwt_50[perm_indices])
data_clean$bwt_100 <- sample(data_clean$bwt)
perform_pca <- function(data, column_name) {
  data_numeric <- data %>% select(-c(birth, year, exit, column_name)) %>% select_if(is.numeric)
  pca <- prcomp(data_numeric, scale. = TRUE)
  pca_result <- summary(pca)
  return(pca_result)
}


perform_umap <- function(data, column_name) {
  data_numeric <- data %>% select(-c(birth, year, exit, column_name)) %>% select_if(is.numeric)
  umap_model <- umap(data_numeric)
  return(umap_model$layout)
}
pca_original <- perform_pca(data_clean, 'bwt')
pca_original

umap_original <- perform_umap(data_clean, 'bwt')
umap_original

pca_50 <- perform_pca(data_clean, 'bwt_50')
pca_50

umap_50 <- perform_umap(data_clean, 'bwt_50')
umap_50

pca_100 <- perform_pca(data_clean, 'bwt_100')
pca_100
umap_100 <- perform_umap(data_clean, 'bwt_100')
umap_100

ggplot(data.frame(PC1 = pca_original$x[,1], PC2 = pca_original$x[,2]), aes(x = PC1, y = PC2)) + 
  geom_point() + ggtitle("PCA - O")

ggplot(data.frame(PC1 = pca_50$x[,1], PC2 = pca_50$x[,2]), aes(x = PC1, y = PC2)) + 
  geom_point() + ggtitle("PCA - 50% ")

ggplot(data.frame(PC1 = pca_100$x[,1], PC2 = pca_100$x[,2]), aes(x = PC1, y = PC2)) + 
  geom_point() + ggtitle("PCA - 100% ")


ggplot(data.frame(UMAP1 = umap_original[,1], UMAP2 = umap_original[,2]), aes(x = UMAP1, y = UMAP2)) + 
  geom_point() + ggtitle("UMAP - Orig")

ggplot(data.frame(UMAP1 = umap_50[,1], UMAP2 = umap_50[,2]), aes(x = UMAP1, y = UMAP2)) + 
  geom_point() + ggtitle("UMAP - 50% ")

ggplot(data.frame(UMAP1 = umap_100[,1], UMAP2 = umap_100[,2]), aes(x = UMAP1, y = UMAP2)) + 
  geom_point() + ggtitle("UMAP - 100% ")

```
Честно говоря я не понимаю, что происходит, по визуализации как будто кумулятивная не должна меняться, просто новые кластеры появляются, но общий результат должен быть похожим

Если вам не трудно, могли бы вы в фидбеке обьяснить, как правильно интерпретировать и как делать последние два пункта :) Я сдаюсь...
